【裁判字號】    90,簡上,54
【裁判日期】    901031
【裁判案由】    清償債務
【裁判全文】
臺灣基隆地方法院民事判決  九十年度簡上字五四號
    上  訴  人  甲○○
    被  上訴人  中央信託局
    法定代理人  丙○○
    訴訟代理人  乙○○
右當事人間請求清償債務事件，上訴人對於中華民國九十年六月八日臺灣基隆地方法
院基隆簡易庭九十年度基簡字第二四○號第一審簡易判決提起上訴，本院合議庭判決
如左：
    主  文
上訴駁回。
第二審訴訟費用由上訴人負擔。
    事  實
甲、上訴人方面：本件上訴人未於言詞辯論期日到場，惟據其所提出書狀之陳述略以
    ：
一、聲明：求為判決：(一)原判決廢棄。(二)駁回被上訴人在第一審簡易之訴。
二、陳述：除與原判決記載相同者，茲引用之外，補稱：
  (一)上訴人自辦理信用卡以來均正常按月繳款，嗣因金融風暴始有遲延付款情形，
      但僅為短暫現象，依信用卡現行每月最低繳款額為總欠款百分之三為正常付款
      額，上訴人償還比率已超過此一比率，絕無對此訴訟置之不理情形。惟上訴人
      雖不得已有延遲付款之事實，但已遭被上訴人加計延納費及停卡雙重處分，被
      上訴人此舉顯已逾一般公平原則。
  (二)上訴人為公務員，退休金尚存在被上訴人銀行中，端無賴帳之可能，且上訴人
      目前各銀行款項皆陸續在清償中，被上訴人興訟違反社會正義與常理。
  (三)信用卡條款皆為發卡銀行以對其本身最有利訂定之條款，一般持卡人並未逐條
      了解，被上訴人員工亦未逐條解說與申請者共同協商同意，已違反程序公平原
      則。
  (四)被上訴人絕對有誠意解決此一債務，因一時還款有其困難，請求分期償還至九
      十一年一月止。
三、證據：援用第一審所提證據。
乙、被上訴人方面：
一、聲明：求為判決駁回上訴。
二、陳述：除與原判決記載相同者，茲引用之外，補稱：
  (一)依據兩造簽定之信用卡約定條款第三條第五項第一項之規定，所指之「最低應
      付款額」係指信用額度內因消費欠款之百分之五加超過信用額度之欠款，非消
      費款項（如違約金）之估計金額。
  (二)上訴人積欠被上訴人信用卡消費款截至八十九年十一月六日止為一四五四六二
      元，應於同月十八日繳付最低應付款九七三六元，惟上訴人未繳付任何款項，
      經通知即喪失期限利益，應即一次清償全部尚欠款項（含違約金）。經查上訴
      人實際繳付情形為八十九年十一月及十二月份未繳、九十年一月三日繳款五○
      ○○元、九十年一月十五日繳款八○○○元、九十年二月二十一日繳款八○○
      ○元、九十年三月三十日繳款一二○○○元、九十年四月六日繳款一○○○○
      元、九十年五月十七日繳款七○○○元，截至目前尚積欠款項本金一九○五八
      元及自九十年五月六日起至清償日止按日息萬分之五點五計算之違約金。
  (三)且上訴人在被上訴人處並無存款，其服務之機關為全體員工在被上訴人處開立
      之勞工退休準備戶所提存之退休金並非專屬某一員工所有，上訴人需合乎領取
      退休金資格方得領取，其所稱退休金尚存在被上訴人處無賴帳可能，純屬一廂
      情願之想法。
  (四)上訴人向答辯人簽訂信用卡申請書時任職財政部基隆關稅局股長，應了解眾訂
      立契約條款，並無其所稱約定不公平云云。
三、證據：除援用第一審所提證據外，補提信用卡電腦帳單為證。
    理  由
一、本件上訴人經合法通知，未於言詞辯論期日到場，核無民事訴訟法第三百八十六
    條所列各款情形，爰依被上訴人之聲請，由其一造辯論而為判決。
二、本件被上訴人起訴主張：上訴人於八十六年五月二十五日向被上訴人申請使用被
    上訴人發行之信用卡，並陸續使用至九十年三月止，共積欠消費款十萬九千零五
    十八元迄未清償，為此提起本訴，請求被告給付積欠之信用卡消費款項及約定之
    違約金等語。上訴人則以：其雖延遲付款，惟希望能夠分期清償，且被上訴人已
    加計延納費及停卡，而信用卡條款皆為發卡銀行以對其本身最有利訂定之條款，
    一般持卡人並未逐條了解，已違反程序公平原則等語，資為抗辯。
三、查被上訴人前開主張業據其提出信用卡申請書、約定條款、消費明細表、電腦帳
    單等為證，復為上訴人所不爭執，堪認被上訴人之主張上訴人截至九十年五月六
    日止尚積欠本金十萬九千零五十八元之事實為真實。
四、按契約是否符合誠信原則，應視其是否違背任意法規之基本規範意義，或其對相
    對人權利之限制、自己義務之減輕及是否危害契約之主要目的而判斷之；又契約
    之一般條款未經記載於定型化契約中者，企業經營者應向消費者明示其內容，消
    費者保護法第十二條第一項前段定有明文。經查，依據兩造簽訂之信用卡約定條
    款第三條第五項第一款之約定，上訴人應付之各項帳款，經被上訴人同意時得選
    擇以循環信用方式彈性付款，上訴人僅須按時繳付帳單上所列之「最低應付款額
    」或以上之金額，若上訴人未按時繳付「最低應付款項」、或繳付不足、或有其
    他信用原因，被上訴人得隨時停止上訴人使用循環信用，上訴人一經通知即喪失
    期限利益，應即一次清償全部尚欠款項，已明白約定於兩造所簽定之信用卡約定
    條款中，且依該約定並未對上訴人之權利限制、或使被上訴人自己義務減輕，並
    未違反誠實信用原則，本件原告僅繳付最低應付款項至九十年五月十七日止（繳
    納七千元），有被上訴人提出之信用卡電腦帳單影本一份為證，是上訴人逾期未
    繳納最低應付款項，經被上訴人通知後喪失期限利益而應一次清償全部信用卡消
    費款項，並無違反誠實信用原則，上訴人主張信用卡之約定條款有違誠信原則云
    云，尚屬無據，應非可採。至於上訴人主張願意分期清償等情，惟為被上訴人所
    不同意，依民事訴訟法法第三百九十六條第二項之「經原告同意者，法院得為分
    次履行之期間」規定，本院自不得為分次清償之判決，附此說明。
五、綜上所述，本件被上訴人主張上訴人積欠信用卡消費款項十萬九千零五十八元之
    事實為可採，上訴人前開所辯均為無可取。依兩造簽定之信用卡約定條款之規定
    ，被上訴人自得請求上訴人一次清償信用卡消費款項本金及違約金。從而，被上
    訴人本於信用卡使用契約，請求上訴人給付十萬九千零五十八元及自民國九十年
    五月六日起至清償日止，按日息萬分之五．五計算之違約金，為有理由，應予准
    許。是則原審判命上訴人如數給付，於法並無不合。上訴意旨指摘原判決不當，
    求予廢棄改判，為無理由，應予駁回其上訴。
據上論結，本件上訴為無理由，依民事訴訟法第三百八十五條第一項前段、第四百三
十六條之一第三項、第四百四十九條第一項、第七十八條、第八十五條第一項前段，
判決如主文。
中      華      民      國    九十      年      十        月    三十一  日
~B台灣基隆地方法院民事庭
~B  審判長法  官  李木貴
~B        法  官  蔡聰明
~B        法  官  何怡穎
右為正本係照原本作成。
本件不得上訴。
中      華      民      國    九十      年      十一      月      二    日
~B        書記官  陳錦進


司法院資訊處製作；財團法人民間司法改革基金會備份。
